臺灣臺北地方法院交通事件裁定　　　 100年度交聲字第1495號
原處分機關　臺北市交通事件裁決所
異　議　人
即受處分人　許哲瑋
送達代收人　許家富
上列異議人即受處分人因違反道路交通管理處罰條例事件，對於
臺北市交通事件裁決所中華民國100年6月22日所為之處分（原處
分案號：北市裁罰字第裁22-CO0000000號），聲明異議，本院裁
定如下：
    主  文
異議駁回。
    理  由
一、按機器腳踏車（即機車）行駛之車道，應依標誌或標線之規
    定行駛；「禁行機車」標字，用以告示本車道禁止汽缸總排
    氣量未滿550立方公分之機器腳踏車通行，繪設於路段起點
    ，路段過長時，得於路段中加繪之。道路交通安全規則第99
    條第1項前段、道路交通標誌標線號誌設置規則第178條第1
    項分別定有明文。次按，機器腳踏車，不在規定車道行駛者
    ，處新臺幣（下同）600元以上1,800元以下罰鍰，並記違規
    點數1點，道路交通管理處罰條例第45條第13款、第63條第1
    項第1款亦有明定。
二、原處分意旨略以：異議人即受處分人許哲瑋（下稱受處分人
    ），於民國100年4月6日下午4時57分許，駕駛其所有車牌號
    碼8HV-691號普通重型機車，行經新北市○○區○○路180號
    前，因有「機器腳踏車，不在規定車道行駛」之違規行為，
    經新北市政府警察局中和第一分局（下稱原舉發機關）員警
    以科學儀器照相機拍攝採證後，製單逕行舉發，嗣受處分人
    於應到案日期前到案提出申訴，經原處分機關函請原舉發機
    關調查結果，仍認受處分人有前開違規行為，原處分機關乃
    於100年6月22日，以受處分人違反道路交通管理處罰條例第
    45 條第13款、第63條第1項第1款（原處分漏引第1款）之規
    定，裁處受處分人罰鍰600元，並記違規點數1點等語（受處
    分人已於100年5月30日繳納罰鍰結案）。
三、聲明異議意旨略以：伊行駛於舉發路段，見1台銀色自小客
    車於快車道之最外側減速，且欲向右切換道路，又該路段有
    小客車於路邊違規臨時停車，依據經驗法則伊向左切換道路
    ，以免與該銀色自小客車相撞，伊依規定注意左後方之來車
    ，讓直行車通過後，始繞過該輛銀色自小客車。該路段有快
    慢車道分隔線，路邊雖設置機車停放區，但依照標線為禁止
    停車之路段，不管臨時停車或卸貨車輛，在此區域停放均屬
    違規，該銀色自小客車依道路交通管理處罰條例第85條之規
    定，可謂本案之可歸責人，伊已提出申訴並檢附舉發照片，
    但原舉發機關未做處理，原舉發機關處理之程序有誤。伊基
    於為交通順暢且未有侵害他人權益之狀況下，繞過該違規之
    銀色自小客車而遭舉發違規，依照行政罰法第13條緊急避難
    之規定與違反道路交通管理事件統一裁罰基準及處理細則第
    12條第1項第15款（受處分人誤載為第11條第1項第15款）因
    客觀具體事實，致違反道路交通管理處罰條例規定係出於不
    得已之行為得免予舉發之規定，伊主張伊免受處罰，請求撤
    銷原處分云云。
四、經查：
(一)本件受處分人對於在前開時、地，駕駛其所有車牌號碼8HV-
    691號普通重型機車有「機器腳踏車，不在規定車道行駛」
    之行為，並經原舉發機關員警逕行舉發，嗣經原處分機關裁
    處罰鍰600元，並記違規點數1點等情，並不爭執，有受處分
    人聲明異議狀、原舉發通知單（含彩色採證照片1張）、原
    處分機關裁決書各1份附卷可稽（見本院卷第3頁至第6頁、
    第12頁、第14頁），則受處分人確有原處分機關所認「機器
    腳踏車，不在規定車道行駛」之事實，堪可認定。
(二)道路交通管理處罰條例之立法目的乃為加強道路交通管理，
    維護交通秩序，確保交通安全，其本質在維持行政上之秩序
    ，達成國家維持交通秩序之行政目的，則對於違反本條例所
    規定行政上義務之行為人科以制裁，其性質上屬於行政秩序
    罰，其處罰對象必限於違反行政上義務之行為人，倘非違反
    行政上義務之行為人，則無接受行政秩序罰之理由，乃屬當
    然，故此，道路交通管理處罰條例第85條第1項前段即規定
    ：「本條例之處罰，受舉發違反道路交通管理事件之受處罰
    人，認為受舉發之違規行為應歸責他人者，應於舉發違反道
    路交通管理事件通知單應到案日期前，檢附相關證據及應歸
    責人相關證明文件，向處罰機關告知應歸責人，處罰機關應
    即另行通知應歸責人到案依法處理」以確定實際違反行政上
        義務之行為人（即應歸責人）為何，並據以裁處，惟此
    處所  謂「應歸責人」，係指實際為「舉發違規事實」行為
    （即違反行政上義務）之人，非指與該「舉發違規事實」行
    為有因果關係之其他行為之行為人。在本案中，原處分機關
    所認定之「舉發違規事實」行為係「機器腳踏車，不在規定
    車道行駛」，且本件為逕行舉發，原舉發機關依照道路交通
    管理處罰條例第7條之2之規定，記明車輛牌照號碼、車型等
    可資辨明之資料，以汽車所有人（即受處分人）為被通知人
    製單舉發，是受處分人若認為受舉發之違規行為應歸責他人
    者，此處之應歸責人，僅係指受處分人以外之其他實際駕駛
    受處分人所有機車而不在規定車道行駛之人，並非與「機器
    腳踏車，不在規定車道行駛」行為有因果關係之其他行為之
    汽車駕駛人。故受處分人主張銀色自小客車有違規行為導致
    其有原處分機關所認定之舉發違規事實，而屬道路交通管理
    處罰條例第85條所規定之本案應歸責人，顯係對法規之誤解
    ，而原舉發機關即便對受處分人該部分之主張未予說明或未
    予處置，亦難認原舉發機關程序上有何違誤，合先敘明。
(三)因避免自己或他人生命、身體、自由、名譽或財產之緊急危
    難而出於不得已之行為，不予處罰，但避難行為過當者，得
    減輕或免除其處罰，行政罰法第13條定有明文。亦即緊急避
    難行為，除客觀上須有自己或他人之生命、身體、自由或財
    產上遭遇急迫之危險外，行為人所採之避難行為尚須出於不
    得已或必要之行為，始足阻卻違法。然依卷附原舉發機關之
    100年5月23日新北警中一交字第1000020508號函及其附件受
    理違反交通管理事件被通知人申訴理由查詢表與採證照片影
    本3張所示（見本院卷第17頁至第20頁），受處分人行向之
    路段為4線道路（由內而外分別為劃設有禁行機車標字之禁
    行機車快車道2線、一般快車道1線、慢車道1線），故受處
    分人駕駛機車應在外側之一般快車道及慢車道等2線車道行
    駛，不得行駛最內側2線之禁行機車快車道。又一般道路分
    道行駛之限制，係考量當地車行種類、車流量、周圍道路路
    況，並加以權衡而據以規劃，駕駛人自應遵道行駛，循序漸
    進，以維護交通安全，而經本院審視前揭原舉發通知單所附
    彩色採證照片1張及原舉發機關函文所附採證照片影本3張，
    受處分人所騎乘車牌號碼8HV-691號普通重型機車右側，固
    有一車牌號碼前2碼為「76 」之銀色自小客車行駛於一般快
    車道，且該車輛之煞車燈亮起，復以前述採證照片影本3張
    中車輛相對位置之前後比對可知，該銀色自小客車與受處分
    人所駕機車皆係處於行駛狀態，則採證照片拍攝當時之一瞬
    間，該銀色自小客車之行駛狀態係行進中減速而非靜止並阻
    塞一般快車道，且受處分人於聲明異議時，亦有「見1台銀
    色自小客車於快車道最外側減速，且欲向右切換道路」之陳
    述（見本院卷第4頁），顯見受處分人已有該銀色自小客車
    欲自一般快車道變換車道往最外側慢車道之判斷，從而，在
    該銀色自小客車減速之時，受處分人自當同時減速並確認該
    銀色自小客車之動態，並待該銀色自小客車完成變換車道至
    慢車道後，再行加速超越該銀色自小客車，而非改道行駛禁
    行機車之快車道，是以，受處分人於舉發時、地之駕駛環境
    ，並無所謂「緊急危難」之情狀，其所為之駕駛行為，亦非
    有何不得已或有必要，據此，受處分人所為，並不符合行政
    罰法第13條之規範，難認為緊急避難，應予說明。
(四)再違反道路交通管理事件統一裁罰基準及處理細則第12條第
    1 項第15款雖規定因客觀具體事實，致違反本條例規定係出
    於不得已之行為者，於未嚴重危害交通安全、秩序或發生交
    通事故，且情節輕微，以不舉發為適當者，交通勤務警察或
    依法令執行交通稽查任務人員得對其施以勸導，免予舉發。
    然細究上開規定，是否僅施以勸導而不予舉發之判斷，實屬
    交通勤務警察或依法令執行交通稽查任務人員之裁量權限，
    渠等執法人員自得綜合個案之違規情節、對交通安全、秩序
    所造成之危害等一切情狀作一妥適之綜合判斷，從而，除有
    裁量濫用之情事外，法院對於上揭執法人員依具體情況所做
    成之判斷即應予以尊重。本件受處分人並無何不得已之情，
    已如前述，且本件並無證據顯示舉發單位有何裁量不當之情
    事，自難僅以舉發單位未予以勸導遽指其舉發之決定有所違
    誤，併予說明。
五、綜上所述，本件受處分人之違規事實明確，原處分機關依道
    路交通管理處罰條例第45條第13款、第63條第1項第1款（原
    處分漏引第1款）之規定，裁處受處分人罰鍰600元，並記違
    規點數 1點，於法核無違誤。受處分人猶執前詞指摘原處分
    不當，為無理由，自應將其異議駁回。
據上論斷，應依道路交通事件處理辦法第18條，裁定如主文。
中    華    民    國   100    年    8     月    1    日
                  交通法庭法  官  李小芬
上正本證明與原本無異。
如不服本裁定，應於裁定送達後5日內向本院提出抗告狀。
                          書記官  陳品潔
中    華    民    國   100    年    8     月    1     日